【裁判字號】    98,消債清,57
【裁判日期】    980904
【裁判案由】    清算事件
【裁判全文】
臺灣板橋地方法院民事裁定            98年度消債清字第57號
聲 請 人  甲○○
上列聲請人因消費者債務清理事件，聲請清算，本院裁定如下：
    主  文
聲請人甲○○自中華民國九十八年九月七日十七時起開始清算程
序。
本件命由司法事務官進行清算程序。
    理  由
一、按法院開始更生程序之裁定，應載明其年、月、日、時，並
    即時發生效力；又法院裁定開始更生或清算程序後，得命司
    法事務官進行更生或清算程序，又債務人之財產不敷清償清
    算程序之費用時，法院應裁定開始清算程序，並同時終止清
    算程序。前項同時終止清算程序之裁定得為抗告。第一項裁
    定應公告之，並送達於已知之債權人。消費者債務清理條例
    第45條第1 項、第16條第1 項前段、第85條分別定有明文。
二、本件聲請人主張：聲請人因有不能清償情事，於民國95年間
    提出債權人清冊，以書面向最大債權金融機構慶豐銀行請求
    共同協商債務清償方案，並於95年6 月間成立協商，每月應
    繳金額新臺幣（下同）26,949元。惟聲請人嗣後失業而無收
    入，連生活都成問題，乃係有不可歸責於己之事由，致履行
    顯有重大困難，爰向本院聲請清算等語。
三、經查：
  (一)本件聲請人前於95年6 月間依金融主管機關協調成立之中華
    民國銀行公會會員辦理消費金融案件無擔保債務協商機制，
    與最大債權金融機構慶豐銀行達成協商，協議自95年6 月起
    以利率4.88%，分120期，每期按月於10日還款26,949元，惟
    於96年12月呈報毀諾之事實，有債權銀行所提之協議書、無
    擔保債務還款計畫之影本各1 份為證，附於本院97年消債清
    字第9 號內可稽。是本件聲請人向本院聲請清算，自須審究
    其是否有「不可歸責於己事由致履行顯有重大困難」之情事
    。
  (二)就聲請人本人之必要生活支出部份，聲請人並未提出全部憑
    證以資證明，無從審酌是否均屬必要之費用，此部份因消費
    者債務清理條例之立法目的，係為使不幸陷入經濟困境之人
    得以清理債務、重建生活，並在清理過程中能保有符合人性
    尊嚴之最低基本生活，而非維持債務人過去慣常之寬逸生活
    ，是於評估債務人是否有不能清償或履行原協商方案是否顯
    有重大困難時，並非由聲請人任意主張其基本生活費用之數
    額，否則將造成揮霍無度以致清償能力降低，反而易使更生
    程序無從進行，因此本院認應以內政部所公告之97年度臺灣
    省低收入戶最低生活費用每人每月為 9,829元計算始為合理
    。聲請人主張其97年1 月失業，並提出相符勞工保險被保險
    人投保資料表、新光銀行存款存摺可證為真，已足認定。又
    觀諸聲請人所附財政部97年度綜合所得各類所得資料清單所
    示，聲請人全年所得為92,828元，名下又無任何財產，故足
    堪認聲請人主張現已不足維持其最低生活水準為真實，故聲
    請人扣除前開一般生活費用後，已無剩餘可供還款之用，而
    聲請人債務高達2,985,069 元，已顯無清償之可能。聲請人
    主張協商條件其有不可歸責於己之事由而不能繼續履行前已
    與最大債權銀行成立之協商條件乙節，尚屬可採，其聲請應
    可認為已符消費者債務清理條例第151 條第5 項、第6 項之
    規定。聲請人又查無本條例第6 條第3 項、第8 條或第82條
    第2 項所定駁回清算聲請之事由存在，則本件聲請人聲請清
    算，應予准許，爰裁定如主文。
四、又法院終止清算程序後，聲請人之債務並非當然免除，仍應
    由法院斟酌消費者債務清理條例有關免責之規定，例如本條
    例第 133條、第134條、第135條等，依職權認定是否裁定免
    責，故法院終止清算程序後，聲請人雖有免責之機會，惟其
    財產不敷清償清算程序之費用如係因上述條例所定不可免責
    之事由所致，法院即非當然為免責之裁定，聲請人就其所負
    債務仍應負清償之責，附此敘明。
中    華    民    國    98    年    9     月    4     日
                  民事第二庭    法  官  連育群
上為正本係照原本作成
開始清算程序之裁定不得抗告，如不服同時終止清算程序之裁定
，應於裁定送達後10日內，以書狀向本院提出抗告，並繳納抗告
費新臺幣1千元。
本裁定已於98年9月7日下午5時公告。
中    華    民    國    98    年    9     月    4     日
                                書記官  溫婷雅


司法院資訊處製作；財團法人民間司法改革基金會備份。
